【裁判字號】    91,重訴,177
【裁判日期】    920129
【裁判案由】    侵權行為損害賠償
【裁判全文】
臺灣屏東地方法院民事判決  九十一年度重訴字第一七七號
    原      告  丙○○
    訴訟代理人  乙○○
    被      告  丁○○
    訴訟代理人  戊○○
                甲○○
右當事人間請求侵權行為損害賠償事件，本院判決如左：
    主      文
被告應給付原告新台幣伍佰柒拾壹萬柒仟參佰玖拾捌元，及自民國九十一年三月十三
日起至清償日止，按週年利率百分之五計算之利息。
原告其餘之訴駁回。
訴訟費用由被告負擔十分之七，餘由原告負擔。
本判決原告勝訴部分，於原告以新台幣壹佰玖拾萬元為被告供擔保後，得假執行。
原告其餘假執行之聲請駁回。
    事      實
甲、原告方面：
一、聲明：(一)被告應給付原告新台幣（下同）八百二十一萬二千三百六十九元，及自
    起訴狀繕本送達翌日（九十一年三月十三日）起至清償日止，按週年利率百分之
    五計算之利息。(二)願供擔保，請准宣告假執行。
二、陳述：
（一）被告於民國九十年六月十五日上午七時許，駕駛車牌號碼ＬＮＶ－二七三號重
      型機車，沿屏東市○○路由西往東方向行駛，途經該路二段（即臺一線公路三
      九一點五公里）時，適有原告拉著菜籃同向行走在前方機車道上，被告本應注
      意車前狀況，並隨時採取必要之安全措施，且依當時天候晴、日間自然光線、
      路面乾燥無缺陷、視距良好，又無不能注意之情事，竟疏於注意同向前方原告
      之動態，駕駛系爭機車自後撞擊原告之菜籃並撞倒原告，致原告受有頭部外傷
      合併顱內出血、右側第六對腦神經受損等傷害，經鑑定發現原告因此罹患器質
      性精神病，屬於輕度精神障礙而難以治癒，經台灣屏東地方法院檢察署檢察官
      以九十年度偵字第七九二四號起訴書向鈞院提起公訴，爰依侵權行為法則請求
      被告賠償原告因此所受損害。
（二）原告請求被告賠償左列項目之金額，共計八百二十一萬二千三百六十九元，細
      目如下：
    1.醫療費用：原告受傷後曾多次前往醫院治療，共支出醫療費用二十三萬二千三
      百六十九元。
    2.看護費用：原告因本件車禍受有頭部外傷合併顱內出血、右側第六對腦神經受
      損等傷害，經鑑定發現其因此罹患器質性精神病，屬於輕度精神障礙而難以治
      癒，且因無法自理生活，需專人終日照顧看護，自本件車禍發生迄今即由其女
      兒每日親自看護。而原告丙○○（民國二十七年五月十四日生），於本件車禍
      發生時六十六歲，尚有餘命十二年，以每日看護費用一千五百元計算，每月看
      護費用計四萬五千元，每年看護費用計五十四萬元，請求十二年看護費用共計
      六百四十八萬元。
    3.精神慰撫金：原告係小學肄業，係家庭主婦，擁有一間公寓。而原告因本件車
      禍而罹患器質性精神病，鎮日倒臥病床，苦不堪言，是請求精神慰金一百五十
      萬元。
三、對被告抗辯所為陳述：
（一）原告未領取強制汽車責任保險金。且鈞院刑事庭審理本件車禍刑事案件時，曾
      向中央健康保險局調閱原告最近五年就醫記錄，並函詢原告最近五年就看診醫
      院，認原告於本件車禍發生前並無精神病史。
（二）現今各大醫院之看護費，普遍為每日一千八百元至二千二百元不等，原告主張
      看護費每日一千五百元，應屬合理。
四、證據：提出收據一百零二件、診斷證明書三件、身心障礙手冊及戶籍謄各一件本
    為證。
乙、被告方面：
一、聲明：駁回原告之訴及假執行之聲請。
二、陳述：
（一）依道路交通事故調查報告表顯示，本件車禍發生地點離違規停車地點超過十五
      公尺，原告竟行走機車道並拖行未具警告標示之菜籃。而道路交通事故調查報
      告表顯示刮地痕究係菜籃架或機車之刮地痕，查系爭機車是塑膠外殼，如系爭
      機車之時速超過五十公里，遭其撞擊之菜籃必損害變形，惟依現場照片顯示菜
      籃完好。又肇事鑑定報告書陳述，被告未按喇叭，且於前面二公尺始發現原告
      等情，綜觀被告很坦率回答問題，卻未見任何原告之詢問筆錄，原告難道不是
      因前面有違規停車而忽然由行人專用道改走機車道嗎？況原告原本已罹患輕度
      精神障礙。
（二）被告所駕駛系爭機車於已投保強制汽車責任保險（保險期間自九十年五月二十
      三日起至九十一年五月二十三日止），原告自不得請求健保給付醫療費用部分
      ，且原告所請求看護費亦屬過高。而被告僅願分攤原告在基督教醫院所支出費
      用並提供機車強制險申請。
（三）被告係小學肄業，已有二、三年沒有工作，沒有財產，因正將財產過戶與其女
      。
三、證據：提出強制汽車責任保險卡一件為證。
丙、本院依職權函詢保健醫院及財團法人屏東基督教醫院，並調閱台灣屏東地方法院
    檢察署九十年度偵字第七九二四號偵查卷宗，及本院九十一年度交易字第二九號
    與台灣高等法院高雄分九十一年度交上易字第二一二號刑事卷宗。
    理      由
一、本件原告起訴主張：被告於九十年六月十五日上午七時許，駕駛車牌號碼ＬＮＶ
    －二七三號重型機車，沿屏東市○○路由西往東方向行駛，途經該路二段（即臺
    一線公路三九一點五公里）時，適有原告拉著菜籃同向行走在前方機車道上，被
    告本應注意車前狀況，並隨時採取必要之安全措施，且依當時天候晴、日間自然
    光線、路面乾燥無缺陷、視距良好，又無不能注意之情事，竟疏於注意同向前方
    原告之動態，駕駛系爭機車自後撞擊原告之菜籃並撞倒原告，致原告受有頭部外
    傷合併顱內出血、右側第六對腦神經受損等傷害，經鑑定發現其因此罹患器質性
    精神病，屬於輕度精神障礙而難以治癒，經台灣屏東地方法院檢察署檢察官以九
    十年度偵字第七九二四號起訴書向本院提起公訴，爰依侵權行為法則請求被告賠
    償原告因此所受損害等語。被告則以：依道路交通事故調查報告表顯示，本件車
    禍發生地點離違規停車地點超過十五公尺，原告竟行走機車道並拖行未具警告標
    示之菜籃，而道路交通事故調查報告表所顯示刮地痕究是菜籃架或機車之刮地痕
    ，查系爭機車是塑膠外殼，如系爭機車之時速超過五十公里，遭其撞擊之菜籃必
    損害變形，惟依現場照片顯示菜籃完好。又肇事鑑定報告書陳述，被告未按喇叭
    ，且於前面二公尺始發現原告等情，綜觀被告很坦率回答問題，卻未見任何原告
    之詢問筆錄，原告難道不是因前面有違規停車而忽然由行人專用到改走機車道嗎
    ？況原告原本已罹患輕度精神障礙。再者，被告所駕駛系爭機車於已投保強制汽
    車責任保險（保險期間自九十年五月二十三日起至九十一年五月二十三日止），
    原告不得請求健保給付醫療費用部分，而原告所請求看護費亦過高等語，資為抗
    辯。
二、經查，被告於九十年六月十五日上午七時許，騎乘車牌號碼ＬＮＶ二七三號重型
    機車，沿屏東縣屏東市○○路由西往東方向行駛，途經該路二段（即臺一線公路
    三九一點五公里）時，適有原告丙○○（民國二十七年五月十四日生）拉著菜籃
    同向行走在前方機車道上，被告本應注意車前狀況，並隨時採取必要之安全措施
    ，且依當時天候晴、日間自然光線、路面乾燥無缺陷、視距良好，又無不能注意
    之情事，竟疏於注意同向前方原告之動態，駕駛系爭機車自後撞擊原告之菜籃並
    撞倒原告，致原告受有頭部外傷合併顱內出血、四肢多處擦傷、左下肢撕裂傷、
    頭皮後枕部撕裂傷、右側第六對腦神經受損等傷害，經鑑定發現原告因此罹患器
    質性精神病，對認知功能或情緒功能產生障礙，已達難以回復健康之重傷害，經
    台灣屏東地方法院檢察署檢察官以九十年度偵字第七九二四號號起訴書向本院提
    起公訴，並經本院以九十一年度交易字第二九號刑事判決判處被告有期徒刑六個
    月，復經台灣高等法院高雄分院以九十一年度交上易字第二一二號刑事判決駁回
    上訴而告確定之事實，業經原告提出診斷證明書、身心障礙手冊及戶籍謄為證，
    並經本院依職調閱台灣屏東地方法院檢察署九十年度偵字第七九二四號偵查卷宗
    ，及本院九十一年度交易字第二九號、台灣高等法院高雄分九十一年度交上易字
    第二一二號刑事卷宗閱明屬實，堪信為真實。
三、至被告辯稱：依道路交通事故調查報告表顯示，本件車禍發生地點離違規停車地
    點超過十五公尺，原告竟行走機車道並拖行未具警告標示之菜籃，而道路交通事
    故調查報告表所顯示刮地痕究是菜籃架或機車之刮地痕，查系爭機車是塑膠外殼
    ，如系爭機車之時速超過五十公里，遭其撞擊之菜籃必損害變形，惟依現場照片
    顯示菜籃完好。又肇事鑑定報告書陳述，被告未按喇叭，且於前面二公尺始發現
    原告等情，綜觀被告很坦率回答問題，卻未見任何原告之詢問筆錄，原告難道不
    是因前面有違規停車而忽然由行人專用到改走機車道嗎？況原告原本已罹患輕度
    精神障礙云云，經查：
（一）依上開偵查卷宗內附道路交通事故調查告報表顯示：本件車禍發生當時天候晴
      朗，具日間自然光線，肇事路段為直行道路，機車道寬二點九公尺，其旁快、
      慢車道之寬度各約三點四公尺，血跡位在機車道上，而停放在行人專用道上車
      輛位在血跡處東方約十點四公尺，系爭機車即停放在該車輛旁邊，而刮地痕之
      始點在血跡處附近，其終點在系爭機車停放處附近，亦即菜籃停放處東方約七
      點二公尺等情。足認肇事地點前方行人專用道上遭停放車輛，而肇事地點之刮
      地痕應非由菜籃架所造成。
（二）被告於警訊時陳稱：「．．．我未按喇叭，但有煞車，車頭撞上手推車，再撞
      擊丙○○受傷倒地，．．．。」等語，並陳稱：「我看見丙○○時距離約二公
      尺，行車速率時速三十五公里，．．．。」等語，及陳稱：「撞擊前我右眼稍
      微模糊，左眼視力正常，．．．。」等語（見上開偵查卷宗九十年六月十六日
      警訊筆錄）。
（三）綜上所述，於本件車禍發生當時天候晴朗，具日間自然光線，肇事路段為直行
      道路，如被告注意車前狀況並隨時採取必要之安全措施，應不致於駕駛系爭機
      車撞擊行走於其前方之原告，則被告就本件車禍之發生具有失甚明，而原告之
      所以行走機車道乃因肇事地點前方行人專用道上遭停放車輛所致，尚難認其就
      本件車禍之發生與有過失，上開偵查卷宗內附台灣省車輛行車事故覆議鑑定委
      員會覆議意見書亦為相同鑑定意見。至被告辯稱：原告難道不是因前面有違規
      停車而忽然由行人專用道改走機車道云云，純屬推測之詞，並未舉證以實其說
      ，尚難信為真實。
（四）本院刑事庭審理本件車禍刑事案件時，曾依中央健康保險局高屏分局函覆原告
      自八十七年一月一日起至九十年四月間止就醫記錄，就原告自八十七年一月一
      日起至九十年四月間止曾否因器質性精神病就診乙節，函詢原告於上開期間就
      診醫院與診所，而各醫院與診所回函均表示原告於本件車禍發生前未曾因器質
      性精神病就診等情，業經本院依職權調閱本院九十一年度交易字第二九號刑事
      卷宗閱明屬實。綜上所述，足認被告所辯前詞，尚非可取。
四、按因故意或過失不法侵害他人之權利者，負損害賠償責任；不法侵害他人之身體
    或健康者，對於被害人因此喪失或減少勞動能力或增加生活上之需要時，應負損
    害賠償責任；不法侵害它人之身體、健康、名譽、自由、信用、隱私、貞操，或
    不法侵害其他人格法益而情節重大者，被害人雖非財產上損害，亦得請求賠償相
    當之金額，民法第一百八十四條第一項前段、第一百九十三條第一項、第一百九
    十五條第一項前段分別定有明文。爰就原告主張之損害分別審酌如下：
（一）醫療費用：原告主張支出醫療費用二十三萬二千三百六十九元等情，業據其提
      出收據一百零二件為證，經核此等收據所載支出項目均係醫療所需，依其所載
      醫療費用金額，其中三萬八千七百三十八元屬原告應自行給付與就診醫院之自
      行負擔費用，而其餘金額乃由中央健康保險局給付與就診醫院。而被告辯稱系
      爭車輛有投保強制汽車責任保險等語，業據被告提出與所述相符強制汽車責任
      保險卡為證，並為原告所不爭執，尚堪信為真實。按保險對象因汽車交通事故
      ，經本保險提供醫療給付者，本保險之保險人得向強制汽車責任保險之保險人
      代位請求該項給付，全民健康保險法第八十二條定有明文。而全民健康保險法
      為保險法之特別法，依特別法優於普通法原則，全民健康保險法應優先於保險
      法而為適用。又依強制汽車責任保險法第三十條規定：「保險人依本法規定給
      付之保險金，視為加害人或被保險人損害賠償金額之一部分，加害人或被保險
      人受賠償請求時，扣除之。」從而，由中央健康保險局所給付醫療費用部分債
      權，依前揭規定當然移轉予中央健康保險局，原告自不得再為請求。從而，原
      告請求被告賠償醫療費用三萬八千七百三十八元為有理由，至原告逾此部分之
      請求，為無理由。
（二）看護費用：原告丙○○（民國二十七年五月十四日生），其因本件車禍受傷而
      罹患器質性精神病等情已如前述，而原告主張其需專人終日照顧看護，且其尚
      有餘命十二年，以每日看護費用一千五百元，每月看護費用四萬五千元，每年
      看護費用五十四萬元計算，請求十二年看護費用共計六百四十八萬元等語。經
      查：
    1.依寶建醫院九十一年十一月十一日（九一）寶建醫字第三二八三號函記載：原
      告經多次門診及追蹤治療，確認為器質性精神病患，其個人功能、社交功能及
      日常生活功能將逐漸退化，目前需要有專人照顧，以預防其精神不穩自傷或日
      常生活意外之產生，而此種退化性疾病依目前醫療水準並無治癒之可能等語。
      參以，原告丙○○（民國二十七年五月十四日生），於本件車禍發生時年六十
      三歲，依八十九年台灣地區簡易生命表，平均餘命尚有十九點一四年。是原告
      主張其需專人終日照顧，請求十二年看護費用，為有理由。
    2.原告主張一天看護費用一千五百元，每月看護費用計四萬五千元，每年看護費
      用計五十四萬元等情，參照原告所提代收費用證明記載：自九十年六月二十六
      日起至七月一日止，看護原告四十六小時，看護員之費用共計四千一百四十元
      等語，足認看護費用平均每小時九十元，一天二十四小時計二千一百六十元，
      則原告主張一天看護費用一千五百元，每月看護費用四萬五千元，每年看護費
      用五十四萬元，尚屬相當，並依霍夫曼計算法扣除中間利息後，原告所得請求
      十二年看護費用共計五百一十七萬八千六百六十元（計算式：
      540000x9.0000000=  0000000.508，小數點以下四捨五入），從而，原告所請
      求看護費用於此範圍內，為有理由，逾此部分之請求，為無理由。
（三）精神慰撫金：本院審酌本件侵權行為之實際加害情況，及原告係小學肄業，係
      家庭主婦，擁有一間公寓，而被告係小學肄業，已有二、三年沒有工作等情，
      認原告請求精神慰撫金一百五十萬元已屬過高，應以五十萬元方為適當，逾此
      數額之請求，為無理由。
五、從而，原告依侵權行為法則，請求被告賠償五百七十一萬七千三百九十八元，及
    自起訴狀繕本送達之翌日（即九十一年三月十三日）起至清償日止，按週年利率
    百分之五計算之法定遲延利息，洵屬正當，應予准許。至原告逾此範圍之請求，
    於法無據，應予駁回。又原告陳明願供擔保，請准宣告假執行，就原告勝訴部分
    ，經核並無不合，爰酌定相當之擔保金額，併准許之。至原告敗訴部分，其假執
    行之聲請已失所附麗，應併予駁回。
據上論結，本件原告之訴為一部有理由，一部無理由，依民事訴訟法第七十九條但書
、第三百九十條第二項，判決如主文。
中      華      民      國    九十二    年      一      月    二十九    日
                                    臺灣屏東地方法院民事第二庭
~B法      官  賴秀雯
右為正本係照原本作成。
如對本判決上訴，須於判決送達後廿日內，向本院提出上訴狀。
~B法院書記官  滕一珍
中      華      民      國    九十二    年      一      月    二十九    日


司法院資訊處製作；財團法人民間司法改革基金會備份。
